【裁判字號】    99,交上訴,1501
【裁判日期】    991104
【裁判案由】    肇事逃逸罪等
【裁判全文】
臺灣高等法院臺中分院刑事判決      99年度交上訴字第1501號
上  訴  人  臺灣臺中地方法院檢察署檢察官
被      告  乙○○
上列上訴人因被告肇事逃逸等案件，不服臺灣臺中地方法院99年
度交訴字第120號中華民國99年6月1日第一審判決（起訴案號：
臺灣臺中地方法院檢察署99年度偵字第2028、7093號），提起上
訴，本院判決如下：
    主  文
原判決撤銷。
乙○○服用酒類，不能安全駕駛動力交通工具而駕駛，累犯，處
有期徒刑陸月；又駕駛動力交通工具肇事，致人受傷而逃逸，累
犯，處有期徒刑捌月。應執行有期徒刑壹年。
    事  實
一、乙○○前曾於民國90年間因酒後駕車之公共危險案件，經原
    審法院以90年度豐交簡字第423號刑事簡易判決判處拘役40
    日，於91年1月29日執行完畢；又於94年間因酒後駕車之公
    共危險案件，經原審法院以94年度豐交簡字第94號刑事簡易
    判決判處有期徒刑3月，於94年4月27日執行完畢；又於97年
    間因酒後駕車之公共危險案件，經臺灣彰化地方法院以97年
    度斗交簡字第31號刑事簡易判決判處有期徒刑4月，再於97
    年間因酒後駕車之公共危險案件，經原審法院以97年度豐交
    簡字第333號刑事簡易判決判處有期徒刑4月，上開2案接續
    執行，於97年11月30日縮刑期滿執行完畢。
二、詎乙○○猶不知悔改，自99年1月4日晚間7時許起，在臺中
    縣潭子鄉○○路91號其任職之公司內，飲用含有酒精成分之
    保力達B等酒類，飲至同日晚間8時30分許，已達無法安全駕
    駛動力交通工具之程度，仍於同日下午8時多許起，駕駛登
    記在鄭欣霈名下之車牌號碼HB2-308號重型機車，沿臺中縣
    潭子鄉○○路○段由西往東方向行駛欲返家。而乙○○駕駛
    上開機車時，本應注意車前狀況，隨時採取必要之措施，而
    當時天候晴，夜間有照明，路面為柏油、乾燥、無缺陷、無
    障礙物，視距良好，且依當時情形並無不能注意之情事，竟
    因酒醉而疏未注意及此，適於同日晚間8時51分許，乙○○
    騎車途經臺中縣潭子鄉○○路○段79巷口時，因受酒精作用
    ，注意力欠佳，無法正常操控車輛，並疏未注意車前狀況，
    不慎自後追撞丙○○所騎乘之腳踏車，致其與丙○○均人車
    倒地，丙○○因而受有頭部損傷、左肩挫傷、雙膝擦挫傷、
    頭皮撕裂傷及顏面撕裂傷之傷害（過失傷害部分業據丙○○
    於原審法院99年5月18日行準備程序時當庭撤回告訴，由原
    審法院另為不受理判決）。不料，乙○○駕駛上開重型機車
    肇事致丙○○受傷後，竟未報警處理或留在現場守候採取救
    護措施，反基於肇事逃逸之犯意，逕自牽起其倒地之上開重
    型機車並騎乘逃逸。嗣警員黃紹勇據陳曉倩、林福來報案後
    前往現場處理，在現場由丙○○家屬將路人所記下乙○○騎
    乘重型機車之車牌號碼提供給警員黃紹勇，但因警員黃紹勇
    尚在排除現場肇事狀況，故還未以所取得之車牌號碼資料進
    行查詢使用人狀況，此時，乙○○因感到不安，復折返肇事
    現場，先將上開機車停放在臺中縣潭子鄉○○路距離仁愛路
    2段約4、5公尺處，於警員黃紹勇到場處理約5至10分鐘後，
    由圍觀人群中搖晃走出，此時，即有圍觀民眾向警員黃紹勇
    指出乙○○為肇事者，黃紹勇遂知悉乙○○為駕車肇事逃逸
    之人，旋走向乙○○並詢問之，乙○○即坦承係其騎車肇事
    且未停車救治即離去之情，並告知上開重型機車之停放位置
    。嗣經警員黃紹勇於同日晚間9時33分許，對乙○○施以酒
    精測試，測得其呼氣酒精濃度高達每公升1.27毫克。
三、案經臺中縣警察局豐原分局報請臺灣臺中地方法院檢察署檢
    察官及該署檢察官主動檢舉簽分偵查起訴。
    理  由
壹、證據能力之說明：
    按被告以外之人於審判外之陳述，雖不符刑事訴訟法第159
    條之1至第159條之4之規定，而經當事人於審判程序同意作
    為證據，法院審酌該言詞陳述或書面陳述作成時之情況，認
    為適當者，亦得為證據。當事人、代理人或辯護人於法院調
    查證據時，知有第159條第1項不得為證據之情形，而未於言
    詞辯論終結前聲明異議者，視為有前項之同意，刑事訴訟法
    第159條之5定有明文。查被告於本院審理時，對於本案警卷
    、偵查卷及原審卷內之人證、書證，均無意見，迄至本案言
    詞辯論終結前，對於卷內之人證、書證，亦未聲明異議，有
    本院審判筆錄在卷可考；另經本院審酌卷內各該人員陳述時
    之情狀，均查無被違法取供或非出於自由意志之情形，相關
    書證亦查無違法取證或造假虛捏之情事，以之作為本案之證
    據，皆屬適當，依前揭規定，本判決以下所引用之卷內人證
    、書證均得為本案之證據，合先敘明。
貳、實體方面：
一、認定被告犯罪事實所憑之證據及理由：
    訊據被告乙○○對於上開犯罪事實坦承不諱，核與其於警詢
    時、偵訊中、原審99年5月18日準備程序及審理時供述相符
    （見警卷第5至12頁，99年度偵字第2028號卷第8至10、15至
    18、32至33頁，原審卷第46至47、50至54頁），並經告訴人
    丙○○於偵訊中及原審99年4月27日準備程序時指述明確（
    見99年度偵字第2028號偵卷第16至17、24至25頁，原審卷第
    33頁），且經證人陳曉倩於警詢時、偵訊中，證人林福來於
    警詢時及證人黃紹勇即臺中縣警察局豐原分局潭子分駐所警
    員於偵訊中、原審99年5月18日審理時分別證述明確（見警
    卷第13至14頁，99年度偵字第2028號偵卷第17、24至25、28
    至29頁，原審卷第33、51至52頁），復有臺中縣警察局當事
    人酒精測定紀錄表1份、刑法第185條之3，查獲後測試、觀
    察職務報告1份、財團法人佛教慈濟醫院臺中分院診斷證明
    書1份、道路交通事故現場圖1份、道路交通事故調查報告表
    (一)、(二)各1份、照片10張、臺中縣警察局99年1月5日中縣警
    交字第HD0000000、HD0000000號舉發違反道路交通管理事件
    通知單影本各1份、臺中縣消防局99年2月2日消指字第09900
    03404號函暨檢附緊急救護案件紀錄表1份、受理案件勤務派
    遣單2份及臺中縣警察局道路交通事故肇事人自首情形紀錄
    表1份在卷可稽（見警卷第18至22、24至28、30頁，99年度
    偵字第2028號偵卷第20至21、26至27頁，原審卷第31、57頁
    ）。綜上所陳，被告自白與事實相符，其酒後駕車、肇事逃
    逸之行為，均事證明確，洵堪認定。
二、論罪科刑之理由
    按刑法第185條之4肇事逃逸罪，以駕駛動力交通工具肇事，
    有致人死傷而逃逸之事實，為其犯罪構成要件，不以行為人
    明知被害人有死傷情形為必要（最高法院91年度臺上字第13
    7號刑事判決意旨參照）。再者，該肇事逃逸罪以處罰肇事
    後逃逸之駕駛人為目的，俾促使駕駛人於肇事後能對被害人
    即時救護，以減少死傷，是該罪之成立只以行為人有駕駛動
    力交通工具肇事，致人死傷而逃逸之事實為已足，至行為人
    之肇事有否過失，則非所問（最高法院92年度臺上字第4468
    號刑事判決意旨參照）。準此，汽車駕駛人駕駛汽車肇事，
    不論其責任之歸屬為何，即有義務留在肇事現場，採取救護
    或其他必要措施，並向警察機關報告，以維護他人之生命與
    其他用路人之交通安全。查本案被告於警詢時、偵訊中、原
    審99年5月18日準備程序及審理時均坦承其酒後不慎撞擊告
    訴人丙○○所騎乘之腳踏車等情，足見被告理應對告訴人遭
    其撞擊後，當場可能受有傷害之情況已有認識，其竟未採取
    救護或其他必要措施，並向警察機關報告，即速駕車離去，
    是核被告所為，係犯刑法第185條之3之服用酒類致不能安全
    駕駛動力交通工具而駕駛罪、同法第185條之4之肇事逃逸罪
    。且：
  (一)被告所犯前開2罪間，犯意各別，罪名互殊，應予分論併罰。
  (二)按自首以對於未發覺之罪投案而受裁判為要件，如案已發覺
    ，則被告縱有投案陳述自己犯罪之事實，亦祇可謂為自白，
    不能認為自首（最高法院26年上字第484號判例意旨參照）
    。又按刑法第62條所謂「發覺」，固非以有偵查犯罪職權之
    機關或人員確知其人犯罪無誤為必要，而於對其發生嫌疑時
    ，即得謂為已發覺；但此項對犯人之嫌疑，仍須有確切之根
    據得為合理之可疑者，始足當之，若單純主觀上之懷疑，要
    不得謂已發生嫌疑（最高法院72年臺上字第641號判例意旨
    參照）。查被告於肇事後企圖逃避刑責，未盡救護之責，逕
    自離開現場等情，縱有證人陳曉倩、林福來通報交通事故，
    使該管公務員已知有車禍及肇事逃逸事件發生，惟因證人陳
    曉倩、林福來未目擊肇事車牌號碼，致證人黃紹勇據報後前
    往現場處理時，上開肇事案件之犯罪人仍為該管公務員所不
    知等情，業據證人陳曉倩於警詢時、偵訊中，證人林福來於
    警詢時及證人黃紹勇於原審99年5月18日審理時分別證述無
    訛（見警卷第13至14頁，99年度偵字第2028號卷第17、29頁
    ，原審卷第51頁背面）；然在車禍現場，已由告訴人家屬將
    路人所記下之被告所騎乘重型機車的車牌號碼提供給到場之
    證人黃紹勇，但因證人黃紹勇尚在排除現場肇事狀況，所以
    還未以所取得之車牌號碼資料進行查詢使用人狀況，而在證
    人黃紹勇現場處理約5至10分鐘後，被告由人群中搖晃走出
    ，即有民眾說被告為肇事者，證人黃紹勇旋即前往詢問被告
    ，被告遂坦認其為肇事者，並指出其所騎乘之重型機車停放
    位置一節，業據證人黃紹勇於原審99年5月18日審理時證述
    屬實（見原審卷第51頁背面至52頁），顯見在被告尚未自我
    表明其為肇事者前，即有民眾指出被告為肇事者，此時證人
    黃紹勇即有確切根據鎖定被告涉案，則縱被告於證人黃紹勇
    詢問時坦認肇事逃逸之行為，惟此因被告係於警方掌握相當
    事證、合理懷疑其為行為人後始坦承肇事，其所為自與自首
    之要件不符，併此敘明。
  (三)查被告前曾於民國90年間因酒後駕車之公共危險案件，經原
    審法院以90年度豐交簡字第423號刑事簡易判決判處拘役40
    日，於91年1月29日執行完畢；又於94年間因酒後駕車之公
    共危險案件，經原審法院以94年度豐交簡字第94號刑事簡易
    判決判處有期徒刑3月，於94年4月27日執行完畢；又於97年
    間因酒後駕車之公共危險案件，經臺灣彰化地方法院以97年
    度斗交簡字第31號刑事簡易判決判處有期徒刑4月，再於97
    年間因酒後駕車之公共危險案件，經原審法院以97年度豐交
    簡字第333號刑事簡易判決判處有期徒刑4月，上開2案接續
    執行，於97年11月30日縮刑期滿執行完畢之事實，有臺灣高
    等法院被告前案紀錄表及臺灣臺中地方法院檢察署刑案資料
    查註紀錄表各1份在卷可參，其受有期徒刑之執行完畢後，5
    年以內再故意犯本案有期徒刑以上之2罪，均為累犯，應依
    刑法第47條第1項之規定，均加重其刑。
  (四)原審以被告罪證明確，予以論罪科刑，固非無見，惟按刑法
    第59條酌減其刑之規定，必須犯罪另有特殊之原因與環境，
    在客觀上足以引起一般之同情，認為確可憫恕，予以宣告法
    定最低刑度猶嫌過重，始有適用。查，被告前於90年間、94
    年間及97年間，因4次酒後駕車之公共危險案件，均經判處
    罪刑確定並執行完畢之事實，已如前述，其素行不良，且被
    告於本案酒後駕車肇事當時，並未報警處理或留在現場守候
    採取救護措施，竟為了規避責任而逃離肇事現場，雖其於逃
    逸後未久，因心感不安，復折返肇事現場，將上開機車停放
    在臺中縣潭子鄉○○路距離仁愛路2段約4、5公尺處後，由
    圍觀人群中走出準備向警方坦認犯行（見99年度偵字第2028
    號卷第33頁，原審卷第46、51頁背面、52、54頁），然以被
    告前有多次酒醉駕車犯行，有損用路人之安全，均未因多次
    酒後駕車犯行經判處罪刑而記取教訓，有所悔悟，其再犯本
    案罪行，為第5次酒後駕車犯行，其酒測值高達每公升1.27
    毫克，客觀上顯不足以引起一般人之同情，實不宜依刑法第
    59條之規定酌減其刑，原審疏未審酌上情，援引刑法第59條
    之規定，酌減被告之刑責，即有未當。檢察官上訴意旨以此
    指摘原判決不當，為有理由，自應由本院將原判決撤銷改判
    。
  (五)爰審酌被告前已有多次酒後駕車之公共危險紀錄，已如前述
    ，猶未記取教訓，於本案飲酒爛醉後仍不顧道路交通安全駕
    車上路致肇事，肇事後棄告訴人於不顧，致告訴人因本案車
    禍受傷未即救護，惡性非輕，然考量被告犯罪後於偵、審程
    序中均坦承犯行，態度良好，並已與告訴人調解成立，告訴
    人表示願意原諒被告等一切情狀，分別量處如主文第2項所
    示之刑，並定其應執行之刑，以資懲儆。
據上論結，應依刑事訴訟法第369條第1項前段、第364條、第299
條第1項前段，刑法第185條之3、第185條之4、第47條第1項、第
51條第5款，刑法施行法第1條之1，判決如主文。
本案經檢察官甲○○到庭執行職務。
中    華    民    國    99    年    11    月    4     日
            刑事第十一庭  審判長法  官  郭  同  奇
                                法  官  洪  曉  能
                                法  官  許  冰  芬
以上正本證明與原本無異。
肇事逃逸部分得上訴，其他部分不得上訴。
如不服本判決應於收受送達後10日內向本院提出上訴書狀，其未
敘述上訴理由者，並得於提起上訴後10日內向本院補提理由書（
均須按他造當事人之人數附繕本）「切勿逕送上級法院」。
                                書記官  賴  成  育
中    華    民    國    99    年    11    月    4     日
附錄本案論罪科刑法條
刑法第185條之3：
  服用毒品、麻醉藥品、酒類或其他相類之物，不能安全駕駛動
  力交通工具而駕駛者，處1年以下有期徒刑、拘役或科或併科
  15萬元以下罰金。
刑法第185條之4：
  駕駛動力交通工具肇事，致人死傷而逃逸者，處6月以上5年以
  下有期徒刑。

司法院資訊處製作；財團法人民間司法改革基金會備份。
